臺灣臺中地方法院民事判決　　九十二年度小上字第七七號
　　上　訴　人　鄉根大廈管理委員會
?
　　代　表　人　張清峰
　　訴訟代理人　王俊之
　　被　上訴人　甲○○
　　訴訟代理人　李榮琪
右當事人間請求損害賠償事件，上訴人對於中華民國九十二年八月十三日臺灣臺中地
方法院豐原簡易庭九十二年度豐小字第一九八號第一審判決提起上訴，本院於民國九
十二年十二月十九日辯論終結，判決如左：
    主      文
原判決關於命上訴人給付超過新臺幣陸仟陸佰貳拾捌元部分，及該部分假執行之宣告
，暨訴訟費用之裁判均廢棄。
右開廢棄部分，被上訴人在第一審小額之訴及其假執行之聲請均駁回。
其餘上訴駁回。
第一、二審訴訟費用由上訴人負擔五分之一，餘由被上訴人負擔。（被上訴人應償還
上訴人之訴訟費用金額確定為新台幣壹仟零肆拾伍元）。
    事      實
甲、上訴人方面：
  一、聲明：原判決廢棄。被上訴人在第一審之訴及假執行之聲請均駁回。
  二、陳述：除與原審判決書所載者相同玆予引用外，補稱：
  （一）被上訴人曾提及因樓上住戶時有將廢棄物等雜物自高處傾瀉丟棄，為維護安
        全始自行搭建系爭遮陽棚，故其遮陽棚有可能不是因磁磚掉落所損壞，而是
        被樓上住戶丟下大型異物所損壞。且以遮陽棚上相同之磁磚一塊，按實際掉
        落之七層樓高度，計算該磁磚因重力加速度對遮陽棚所造成之衝擊力為三四
        ．九八六公斤，尚在「塑膠工業技術發展中心」對遮陽板所作之測試結果範
        圍內，以磁磚掉落之破壞力，應不致於造成巨大破洞，原判決有違民事訴訟
        法第二二二條第三項論理及經驗法則之規定。
　（二）系爭遮陽棚有很多裂痕，離磁磚直接掉落處甚遠，應係九二一地震所造成。
　　　　受損之面積不可能多達三百二十七才（十點八九才約等於一平方公尺），應
        僅有六十才，原判決有違民事訴訟法第四百六十九條第六款判決不備理由，
        及違背同法第二二二條第三項違背論理及經驗法則。
  （三）縱上訴人之上述主張無理由，亦應考慮該遮陽棚之耐用年限及折舊狀況，雖
        社區之一樓住戶於八十四年時同意一同製作遮陽棚，但於會議記錄中無法看
        出被上訴人之遮陽棚是否於當時製作，上訴人同意以民國八十七年底開始計
        算折舊率，進而為損害賠償額之訂定。原判決未審酌折舊，有違民事訴訟法
        第二二二條第三項論理及經驗法則之規定。
  三、證據：除與原審判決書所載者相同玆予引用外，補提出照片十三張、遮陽棚受
      損面積計算式、固定資產耐用年限表、塑膠工業技術發展中心委託試驗報告。
乙、被上訴人方面：
  一、聲明：上訴駁回。
  二、陳述：除與原審判決書所載者相同玆予引用外，補稱：上訴人於原審對於遮陽
      棚係因磁磚掉落而生毀損並不爭執，且磁磚也有從十六樓掉下來的。系爭遮陽
      板受損之面積已涵蓋全部之範圍，其修繕係以整塊換修，無法以小面積切割換
      修，況該遮陽棚於八十七年底搭建，如未遭外力破壞，其歷經數十年仍非常堅
      韌，惟因被上訴人已考量折舊之問題，請求賠償之面積乃自行縮減，俾代替折
      舊之價金。而關於單位面積之估價，係採納上訴人估價單上所主張之金額，業
      經上訴人同意，並為兩造所不爭執。
  三、證據：除與原審判決書所載者相同玆予引用。
    理      由
一、被上訴人起訴主張其為上訴人管理之鄉根大廈社區Ｂ棟一樓之區分所有權人，因
    大廈住戶常將廢棄物、雜物自高處傾瀉丟棄，被上訴人遂於約定之專有部分搭建
    遮陽棚，俾維護安全，惟上訴人於九十一年八月間，就社區全部之外牆磁磚雇工
    加以修繕，然因上訴人未能嚴密監督受僱人施工之品質又輕率完工驗收，致與被
    上訴人居住之Ｂ棟相鄰之Ｍ棟大樓左側有大量磁磚仍持續掉落，並損毀被上訴人
    搭建之系爭遮陽棚，受損面積為三百二十七才，以上訴人主張之每才單價新臺幣
    （下同）一○七元計算，爰依民法侵權行為法律關係，請求上訴人應賠償三萬四
    千九百八十九元。上訴人則以被上訴人遮陽棚應係大廈住戶丟棄之異物，或因九
    二一大地震受損，上訴人管理之大樓磁磚掉落，依該遮陽棚之韌度不可能造成巨
    大破洞，且認遮陽棚受損之面積僅六○才，而計算損害賠償額時亦應考慮遮陽棚
    之耐用年限及折舊狀況等語置辯。
二、按對於小額程序之第一審裁判之上訴或抗告，非以其違背法令為理由，不得為之
    。又上訴狀內應記載上訴理由，表明（１）原判決所違背之法令及具體內容，（
    ２）依訴訟資料可認為原判決有違背法令之具體事實，民事訴訟法第四百三十六
    條之二十四第二項、同條之二十五，分別定有明文。本件上訴人於上訴理由，已
    表明原判決違背之法令及具體內容，並提出訴訟資料可認為原判決有違背法令之
    具體事實，其上訴應屬合法，合先敘明。
三、按當事人於第二審程序不得提出新攻擊或防禦方法，但因原法院違背法令致未能
    提出者，不在此限，民事訴訟法第四百三十六條之二十八定有明文。上訴人於原
    審並未就被上訴人之遮陽棚有可能不是因磁磚掉落所損壞，而是被樓上住戶丟下
    大型異物所損壞，及以磁磚之破壞力，應不致於造成巨大破洞等情節予以爭執。
    上訴人於陳述欄（一）之抗辯部分，即係於二審提出之新防禦方法，於法不合，
    本院無從審酌。
四、上訴意旨又以系爭遮陽棚有很多裂痕，離磁磚直接掉落處甚遠，應係九二一地震
    所造成，受損之面積不可能多達三百二十七才（十點八九才約等於一平方公尺）
    ，應僅有六十才，並提出照片十三張為證。經查，系爭遮陽棚破損之處所，依被
    上訴人於原審提出之照片編號五、六、八、十一至十四、十七、十八，均顯示遮
    陽棚小裂痕處附近有破碎磁磚之殘留，再依被上訴人於原審提出之遮陽棚鳥瞰圖
    ，及上訴人於本院提出之照片編號八、九相互比對，皆顯示殘留遮陽棚上破碎磁
    磚之位置，散佈於被上訴人所稱三百二十七才之範圍（即原證四平面圖ＡＢ二區
    塊），並非僅有磁磚正下方之處，此外上訴人亦未提出證據證明小裂痕係九二一
    地震所造成，是以上訴人辯稱遮陽棚受損之處所，離磁磚直接掉落處仍有一段距
    離，應係九二一地震所造成云云，自無可採，此外上訴人未將全部有裂痕之處一
    併計算，其抗辯遮陽棚受損面積僅為六十才，亦難謂合。原審審酌範圍平面圖、
    計算式及受損照片等，認定遮陽棚受損面積為三百二十七才，自無判決不備理由
    或違背論理及經驗法則之違法可言，上訴人以原判決此部分有違民事訴訟法第四
    百六十九條第六款判決不備理由，及違背同法第二二二條第三項違背論理及經驗
    法則之規定，即無理由。
五、又請求賠償物被毀損所減少之價額，固得以修復費用為估定之標準，但以必要者
    為限，如修理材料以新品換舊品，應予折舊，此為法院依職權審酌事項，原審就
    此事項未為審酌，其適用法規顯有不當，上訴人就此部分上訴為有理由。本件遮
    陽棚屬於一般固定資產，有其耐用年限，自應計算其折舊。被上訴人雖以其已考
    慮折舊，方於原審限縮受損面積範圍為三百二十七才，惟其於原審就何以限縮之
    理由未如是主張，且此係於二審提出之新防禦方法，揆諸前揭規定，本院無從審
    酌。被上訴人就系爭遮陽棚已自認係於八十七年底搭建，上訴人雖主張遮陽棚係
    於八十四年間由社區一樓住戶同意一同製作，惟未提出社區會議紀錄等積極證明
    以實其說，復於本院九十二年十一月十一日準備程序同意以八十七年底為開始計
    算折舊，自應以八十七年底為計算折舊之基準。按系爭遮陽棚毀損面積為三百二
    十七才，依上訴人於原審提出之單價每才一百零七元計算，價格為三萬四千九百
    八十九元（327*107=34989 ），其於九十一年八月間遭上訴人毀損，距其搭建之
    時間已經過三年八個月，而依固定資產耐用年數表第二項房屋附屬設備所示，遮
    陽棚之耐用年數為五年，依固定資產折舊率表所示定率遞減法每年折舊率千分之
    三六九計算，使用一年後殘值為二萬二千零七十八元（34989(1-36.9%)=22078，
    元以下四捨五入，下同），使用二年後殘值為一萬三千九百三十一元（22078
    (1-36.9 %)=13931），使用三年後殘值為八千七百九十元（13931(1-36.9%)=
    8790），使用三年八個月後殘值為六千六百二十八元（8790[1-36.9%(8/12)]=
    6628），故上訴人應給付之損害賠償額，扣除折舊後，為六千六百二十八元。
六、從而，被上訴人訴請上訴人應給付損害賠償六千六百二十八元，為有理由，應予
    准許，逾此部分之請求，為無理由，應予駁回。原審就上開應予駁回之部分，判
    命上訴人給付，並為假執行之宣告，尚有未洽，上訴意旨請求廢棄改判，為有理
    由，爰由本院予以廢棄改判如主文第二項所示。至於上開應准許部分，原審判命
    上訴人給付，並為假執行之宣告，核無違誤，上訴意旨仍執陳詞，指摘原判決不
    當，求予廢棄改判，為無理由，應駁回其上訴。
七、末查，法院為小額訴訟事件訴訟費用之裁判時，應確定其訴訟費用額，民事訴訟
    法第四百三十六條之三十二準用同法第四百三十六條之十九第一項定有明文。各
    當事人一部勝訴、一部敗訴者，其訴訟費用，由法院酌量情形，命兩造以比例分
    擔或命一造負擔，或命兩造各自負擔其支出之訴訟費用。當事人分擔訴訟費用者
    ，法院為確定費用額之裁判時，除前條第二項情形外，應視為各當事人應負擔之
    費用，已就相等之額抵銷，而確定其一造應賠償他造之差額，同法第七十九條、
    第九十三條第一項分別定有明文。承前所述被上訴人之請求一部有理由，一部無
    理由，則訴訟費用應由上訴人負擔五分之一，餘由被上訴人負擔。本件一審裁判
    費三百八十七元（被上訴人繳納九百五十四元，溢繳五百六十七元並非本件訴訟
    費用範圍，惟可另聲請退還），郵費三百九十元，共計七百七十七元，由被上訴
    人支出；第二審裁判費一千五百元，由上訴人支出。本件第一、二審訴訟費用合
    計二千二百七十七元，應由上訴人負擔四百五十五元，被上訴人則應負擔一千八
    百二十二元，因上訴人已支出訴訟費用一千五百元，依上開規定，尚可取回一千
    零四十五元。從而，被上訴人應賠償上訴人之訴訟費用額確定為一千零四十五元
    。
八、據上論結，本件上訴為一部有理由，一部無理由，依民事訴訟法第四百三十六條
    之三十二第一項、第二項、第四百五十條、第四百四十九條第一項、第四百三十
    六條之十九第一項、第四百六十三條、第七十九條，判決如主文。
中　　　華　　　民　　　國　　九十三　　年　　  一　　月　　  二  　　日
　　　　　　　　　　　　　　　臺灣臺中地方法院民事第一庭
~B審判長法　官　林清鈞
~B　　　法　官　呂麗玉
~B　　　法　官　陳宗賢
右正本證明與原本無異
不得上訴。
中　　　華　　　民　　　國　　九十三　　年　　　一　　　月　　 二　　 日
~B法院書記官
